臺灣臺東地方法院刑事判決　　　　　　　　 96年度訴字第6號
公　訴　人　臺灣臺東地方法院檢察署檢察官
被　　　告　丙○○
　　　　　　　　　　（現另案於臺灣東成技能訓練所執行中）
　　　　　　乙○○
　　　　　　　　　　（現另案於臺灣東成技能訓練所執行中）
　　　　　　甲○○
　　　　　　　　　　（現另案於臺灣東成技能訓練所執行中）
上列被告等因違反毒品危害防制條例案件，經檢察官提起公訴（
95年度毒偵字第332 號），本院受理後被告為有罪之陳述，經合
議庭裁定由受命法官獨任進行簡式審判程序，判決如下：
    主  文
丙○○施用第一級毒品，累犯，處有期徒刑壹年。又施用第一級
毒品，累犯，處有期徒刑拾壹月。應執行有期徒刑壹年拾月。
乙○○施用第一級毒品、甲○○施用第一級毒品，均累犯，各處
有期徒刑拾月。
    事  實
一、丙○○前於民國87年間，因施用毒品案件，經裁定送觀察、
    勒戒後，認無繼續施用毒品之傾向，經臺灣高等法院高雄分
    院（下稱高雄高分院）以87年度上訴字1637號判決免刑確定
    後，復於同年因施用毒品案件，經臺灣高雄地方法院（下稱
    高雄地院）以87年毒聲字第3042號裁定送觀察、勒戒後，認
    無繼續施用毒品之傾向，由臺灣高雄地方法院檢察署（下稱
    高雄地檢署）檢察官，以87年度偵字第24295 號不起訴處分
    確定。嗣於88年間再因施用毒品案件，經高雄地院以88年毒
    聲字第7725號裁定送觀察、勒戒後，認有繼續施用毒品之傾
    向，復以88年毒聲字第8207號裁定令入戒治處所施以強制戒
    治，嗣經停止戒治付保護管束期滿，並由高雄地院以89年訴
    字第3030號判處有期徒刑7月確定，於92年1月12日執行完畢
    。復於90年間因施用第一、二級毒品案件，經高雄地院以91
    年度毒聲字第157 號裁定令入戒治處所施以強制戒治，並於
    92年1 月29日經停止戒治付保護管束期滿而執行完畢，上開
    施用第一、二級毒品案件經高雄地院以91年度訴字第618 號
    分別判處有期徒刑10月、6月，應執行有期徒刑1年3 月確定
    。復於92年間施用第一級毒品案件經高雄地院以93年度訴字
    第151號判處有期徒刑11月確定，二罪接續執行，於94年5月
    24日縮刑假釋出監，於保護管束期間再施用第一、二級毒品
    ，經撤銷假釋續執行殘行，甫於95年5月5日縮刑期滿執畢（
    於本件構成累犯）。前開保護管束期間所犯施用第一、二級
    毒品案件，分別經最高法院95台上字第3154號、高雄高分院
    95年度上訴字第282號判決有期徒1年4月、8月確定，應執行
    有期徒刑1年10月，於95年6月19日入臺灣高雄第二監獄，嗣
    移監臺灣東成技能訓練所，現正執行中。丙○○竟猶不知悔
    改，基於施用第一級毒品海洛因、第二級毒品甲基安非他命
    之犯意，於95年6月17日晚上8時許，在高雄縣鳳山市○○街
    83號住處房間內，以將海洛因與甲基安非他命一同放入注射
    針筒用水混合後，再以注射針筒將上開毒品注入手臂內側血
    管之方式，施用第一級毒品海洛因、第二級毒品甲基安非他
    命一次。嗣於95年6月18日傍晚5時10分許，在高雄縣鳳山市
    ○○街154 巷巷口經警查獲採集其尿液送檢驗，呈現嗎啡及
    甲基安非他命陽性反應，因而查悉上情。
二、乙○○前於88年間，因施用毒品案件，經送觀察勒戒後，認
    無繼續施用毒品之傾向，由高雄地檢署檢察官以88年度偵字
    第11927 號為不起訴處分確定。又於89年間因施用毒品案件
    ，經送觀察勒戒及強制戒治，並經檢察官提起公訴，起訴部
    分經高雄地院以89年度訴字第2139號判處有期徒刑7 月確定
    ，並於91年5月30日執行完畢，強制戒治部分，則於90年8月
    4 日執行完畢。嗣於93年間，又再度因施用毒品案件，經同
    法院以93年度訴字第835號判處有期徒刑1年2 月確定，於94
    年8 月28日縮刑期滿執行完畢（於本件構成累犯）。復因施
    用毒品案件經同法院以94年度訴字第4417號判處有期徒刑 1
    年，因竊盜案件經同法院判處有期徒刑3 月，並經高雄高分
    院駁回其上訴確定，因施用毒品案件，經高雄地院以95年訴
    字第1682號判處有期徒刑1年，後二罪定應執行刑1年2 月，
    與前94年度訴字第4417號判決接續執行，於95年4月6日入臺
    灣高雄第二監獄，嗣移監臺灣東成技能訓練所，現正執行中
    。
三、甲○○前因搶奪案件，經高雄地院89年度訴字第1027號判處
    有期徒刑1年6月確定，於91年5 月27日縮刑期滿執畢（於本
    件構成累犯）。另因違反毒品危害防制條例案件，經高雄地
    院於88年7 月26日以88年度少調字第1317號裁定送觀察、勒
    戒，因認有繼續施用毒品之傾向，再裁定令入戒治處所施以
    強制戒治一年，於90年4月4日強制戒治執行期滿釋放，而由
    臺灣高雄少年法院於90年11月30日以88年度少調字1317號裁
    定不付審理確定。惟甲○○於91年8 月間，再因施用第一級
    毒品案件，經高雄地檢署91年度毒偵字第4656號聲請強制戒
    治並起訴，由高雄地院裁定令入戒治處所施以強制戒治一年
    ，後經92年度毒聲第3393號裁定停止戒治，所餘期間付保護
    管束，保護管束期間為92年6 月17日起至93年1月6日止。惟
    甲○○於前開保護管束期間內，再因違反應行遵守之事項且
    情節重大，於92年8 月26日經高雄地院裁定撤銷停止強制戒
    治，令入戒治處所施以強制戒治；另經高雄地院以91年度訴
    字第3367號判處有期徒刑10月，復經高雄高分院以92年度上
    訴字第811 號判決撤銷原判決，改判有期徒刑10月確定。復
    因施用毒品案件，經高雄地院以93年度訴字第135 號判處有
    期徒刑1年2月確定，再因搶奪案件，經同法院以93年度訴字
    第436號判處有期徒刑1年確定，經定應執行刑2年，於93年3
    月24日入監執行，於95年3月9日假釋付保護管束。嗣因竊盜
    案件，經高雄地院以95年易字第923 號判處有期徒刑10月確
    定，並撤銷假釋續執行殘刑，而於95年8 月16日入臺灣高雄
    第二監獄，嗣移監臺灣東成技能訓練所，現正執行中。
四、丙○○、乙○○、甲○○三人各於前述時間入臺灣高雄第二
    監獄執行後，於95年9月22日上午5時許，三人因移監至臺灣
    東成技能訓練所繼續執行時，丙○○竟基於施用第一級毒品
    海洛因之犯意，趁監獄管理員將其入監時所穿著之衣物交還
    ，搬運至集中處之機會，將原藏放於褲管捲摺處之第一級毒
    品海洛因殘渣袋取出，藏放於身上，俟監獄管理員依序唱名
    替收容人上手銬、腳鐐後，發放香菸與各收容人之際，將前
    開殘渣袋內剩餘之海洛因摻入香菸內，經以火點燃吸食煙氣
    之方式，施用第一級毒品海洛因一次。乙○○、甲○○見丙○○利用上開時機將海洛因摻入香菸內，竟分別基於施用第
    一級毒品海洛因之犯意，向丙○○索取香菸吸用，丙○○為
    免遭舉發，遂將香菸先遞交乙○○吸用，乙○○吸用後，丙○○取回香菸再遞交甲○○吸用，甲○○吸用完畢後將香菸
    遞還丙○○，乙○○、甲○○分別以上開吸食煙氣方式各施
    用海洛因一次。嗣丙○○為免遭查獲，趁如廁之際，將煙蒂
    及殘渣袋一併丟棄。待當日移監臺灣東成技能訓練所對新收
    容人全體採尿送驗結果，丙○○、乙○○、甲○○三人尿液
    均呈嗎啡類陽性反應，而查悉上情。
五、案經高雄縣政府警察局鳳山分局報告臺灣高雄地方法院檢察
    署呈請臺灣高等法院檢察署檢察長令轉臺灣臺東地方法院檢
    察署檢察官偵查，及臺灣東成技能訓練所移送臺灣臺東地方
    法院檢察署檢察官偵查起訴。
    理  由
一、本件被告三人所犯係死刑、無期徒刑、最輕本刑為3 年以上
    有期徒刑以外之罪，亦非高等法院管轄之第一審案件，而被
    告三人於本院行準備程序中就被訴事實為有罪之陳述，經告
    知被告三人簡式審判程序之旨並聽取當事人意見後，本院合
    議庭依刑事訴訟法第273條之1第1 項規定，裁定由受命法官
    獨任進行簡式審判程序，合先敘明。
二、訊據被告丙○○、乙○○、甲○○，均對其等於上揭時、地
    施用第一級毒品海洛因、被告丙○○並對其施用第二級毒品
    甲基安非他命之犯行，坦承不諱。又被告丙○○於95年6 月
    18日為警查獲後所採集之尿液經送檢驗結果，呈嗎啡及甲基
    安非他命陽性反應，有臺灣檢驗科技股份有限公司於95年 9
    月4 日出具之濫用藥物尿液檢驗報告一件、高雄縣政府警察
    局鳳山分局採尿人名單及編號對照表一份在卷可稽。被告三
    人於95年9 月22日各經採尿送驗結果，均呈嗎啡陽性反應，
    亦有慈濟大學濫用藥物檢驗中心檢驗總表一件、臺灣東成技
    能訓練所收容人尿液登記簿一份在卷足憑，足證被告三人前
    開自白與事實相符，應予信實。被告丙○○前因毒品案件，
    經高雄地院以91年度毒聲字第15 7號裁定令入戒治處所施以
    強制戒治，並於92年1 月29日經停止戒治付保護管束期滿而
    執行完畢，此有臺灣高等法院被告前案紀錄表附卷可參，是
    被告丙○○乃經強制戒治執行完畢釋放後，五年內再犯施用
    毒品之犯行，自應依法追訴處罰。再者毒品危害防制條例（
    下稱本條例）於92年7月9日修正公布，自93年1月9日施行，
    其中第20條、第23條將施用毒品之刑事處遇程序，區分為「
    初犯」及「五年內再犯」、「五年後再犯」。依其立法理由
    之說明：「初犯」，經觀察、勒戒或強制戒治後，應為不起
    訴處分或不付審理之裁定；經觀察、勒戒或強制戒治執行完
    畢釋放後，「五年內再犯」者，因其再犯率甚高，原實施之
    觀察、勒戒及強制戒治既已無法收其實效，爰依法追訴或裁
    定交付審理。至於經觀察、勒戒或強制戒治執行完畢釋放後
    ，「五年後再犯」者，前所實施之觀察、勒戒或強制戒治已
    足以遮斷其施用毒品之毒癮，為期自新及協助其斷除毒癮，
    仍適用「初犯」規定，先經觀察、勒戒或強制戒治之程序。
    從而依修正後之規定，僅限於「初犯」及「五年後再犯」二
    種情形，始應先經觀察、勒戒或強制戒治程序。倘被告於五
    年內已再犯，經依法追訴處罰，縱其第三次（或第三次以上
    ）再度施用毒品之時間，在初犯經觀察、勒戒或強制戒治執
    行完畢釋放五年以後，已不合於「五年後再犯」之規定，且
    因已於「五年內再犯」，顯見其再犯率甚高，原實施觀察、
    勒戒或強制戒治，已無法收其實效，即應依本條例第10條處
    罰，此有最高法院95年度第7 次刑事庭會議決議可資參照。
    被告乙○○、甲○○有如事實欄所載毒品前科情形，有臺灣
    高等法院被告前案紀錄表各1 份附卷可稽。參諸前開說明，
    自無再經觀察、勒戒及強制戒治之必要，自應逕行追訴處罰
    。本件事證明確，被告三人犯行洵堪認定，應予依法論科。
三、查海洛因及甲基安非他命分別係本條例第2 條第2 項第1 款
    、第2 款所列之第一級、第二級毒品。核被告丙○○所為，
    係犯本條例第10條第1 項之施用第一級毒品罪及同條第2 項
    之施用第二級毒品罪。被告乙○○、甲○○所為，均係犯本
    條例第10條第1 項之施用第一級毒品罪。被告丙○○於施用
    毒品海洛因、甲基安非他命而持有各該毒品之低度行為，應
    分別為施用之高度行為所吸收，均不另論罪。被告丙○○將
    毒品海洛因及甲基安非他命混合施用，係以一施用毒品行為
    同時觸犯本條例第10條第1項及第2項之罪，為想像競合犯，
    依刑法第55條前段規定，應從一重之本條例第10條第1 項施
    用第一級毒品罪處斷。按毒品之施用並無一定之方式，端視
    施用者之喜好而定，而海洛因及甲基安非他命亦非不能混合
    施用，若將二者置於注射針筒用水混合後，再以注射針筒將
    上開毒品注入手臂內側血管之方式施用，於施用者尿液中應
    可檢出嗎啡、甲基安非他命陽性反應，且綜觀全案卷證亦別
    無任何積極證據足認被告係於不同時地、以不同方法分別施
    用第一級毒品海洛因及第二級毒品甲基安非他命。而公訴人
    蒞庭時稱丙○○是否同時施用第一、二級毒品，缺乏其他積
    極證據，請求對被告為有利之認定，顯亦認原公訴意旨所認
    被告丙○○基於個別犯意施用第一、二級毒品之犯行，應予
    分論併罰者，容有誤會。被告丙○○先後二次施用第一級毒
    品之犯行，犯意個別，應予分論併罰。查被告三人有如事實
    欄所述之前科，有臺灣高等法院被告前案紀錄表各1 份在卷
    可查，其等於有期徒刑執行完畢後五年以內故意再犯本案之
    罪，均屬累犯，應依刑法第47條第1 項之規定各加重其刑。
    爰審酌被告三人年值青壯，不思尋求正當之身心發展，前均
    曾有多次毒品前科，仍不知警惕，竟又各自施用足以導致精
    神障礙、性格異常，甚至造成生命危險之毒品，戕害一己之
    身心健康，對社會治安可能之危害程度非微，惟其等於犯罪
    後均尚能坦承犯行等一切情狀，分別量處如主文所示之刑，
    以示懲儆。又檢察官就被告乙○○辯稱僅吸用一口香菸，但
    尿液報告之嗎啡陽性反應之檢驗值卻高於被告丙○○部分，
    認被告乙○○未坦承犯行，而請求量處較重於其他兩位被告
    之刑等語，然查毒品施用後於尿液中可檢出之時間，受施用
    劑量及頻率、施用方式、飲水量之多寡、個人體質及其代謝
    情況等因素影響，因個案而異（行政院衛生署管制藥品管理
    局管檢字第0920001495號函可參）。被告三人於同一時間施
    用海洛因，其所檢出之嗎啡數值，不僅受施用劑量多寡之影
    響，亦受個人體質及代謝情況等因素影響，且被告乙○○基
    於單一之犯意，吸用含海洛因之香菸一口即已成罪，本院認
    難單以尿液中檢驗出嗎啡陽性反應之數值高於被告丙○○為
    量刑較重之依據，附此敘明。按數罪併罰，有二裁判以上者
    ，依刑法第51條規定，定其應執行刑，刑法第53條定有明文
    。又94年2月2日修正公布，自95年7月1日起施行之刑法第 2
    條第1 項規定：「行為後法律有變更者，適用行為時之法律
    。但行為後之法律有利於行為人者，適用最有利於行為人之
    法律」。依刑法第51條定應執行刑時，「裁判確定前犯數罪
    ，其中一罪在新法施行前者，亦同（即亦應為新舊法比較）
    。」最高法院95年第8 次刑事庭會議決議可資參照。查被告
    丙○○犯前開二罪，其中一罪係於95年7月1日新法施行前犯
    之，而修正前刑法第51條第5 款規定：「宣告多數有期徒刑
    者，於各刑中之最長期以上，各刑合併之刑期以下，定其刑
    期。但不得逾20年。」；修正後刑法第51條第5 款規定：「
    宣告多數有期徒刑者，於各刑中之最長期以上，各刑合併之
    刑期以下，定其刑期。但不得逾30年」，比較新舊法之結果
    ，自以舊法規定之定應執行刑之上限為20年對被告丙○○較
    為有利，此為影響行為人刑罰之法律效果，經比較新舊刑法
    第51條第5款規定，應依刑法第2條第1 項前段規定，適用修
    正前刑法第51條第5 款規定，就被告丙○○前開二宣告刑部
    分定其應執行刑。
據上論斷，應依刑事訴訟法第273條之1第1項、第299條第1 項前
段，毒品危害防制條例第10條第1項、第2項，刑法第2條第1項、
第11條前段、第55條、第47條第1項、修正前刑法第51條第5款，
判決如主文。
本案經檢察官丁○○到庭執行職務。
中　　華　　民　　國　　96　　年　　6　　月　　27　  　日
                  刑事第三庭    法  官   蔡玉雪
以上正本證明與原本無異。
如不服本判決，應於判決送達後10日內向本院提出上訴狀（須附
繕本）。
「切勿逕送上級法院」
                                書記官　 陳昭穎
中　　華　　民　　國　　96　　年　　6　　月　　27　　日
附錄本案論罪科刑法條全文：
毒品危害防制條例第10條
施用第一級毒品者，處六月以上五年以下有期徒刑。
施用第二級毒品者，處三年以下有期徒刑。
